【裁判字號】    90,台上,4214
【裁判日期】    900712
【裁判案由】    傷害致人於死
【裁判全文】
最高法院刑事判決                                九十年度台上字第四二一四號
    上  訴  人  甲○○
    選任辯護人  許文彬律師
                周建春律師
右上訴人因傷害致人於死案件，不服台灣高等法院中華民國八十八年五月二十日第二
審判決（八十八年度上訴字第六二號，起訴案號：台灣板橋地方法院檢察署八十七年
度偵字第三八六四號），提起上訴，本院判決如左：
    主  文
上訴駁回。
    理  由
按刑事訴訟法第三百七十七條規定，上訴於第三審法院，非以判決違背法令為理由，
不得為之。是提起第三審上訴，應以原判決違背法令為理由，係屬法定要件。如果上
訴理由狀並未依據卷內訴訟資料，具體指摘原判決不適用何種法則或如何適用不當，
或所指摘原判決違法情事，顯與法律規定得為第三審上訴理由之違法情形，不相適合
時，均應認其上訴為違背法律上之程式，予以駁回。本件原判決認定上訴人甲○○於
民國八十六年十二月二十八日下午二時三十五分許，因敬酒與被害人鄭震豐發生爭執
，明知以以手腳毆打會對人造成死亡之結果，仍萌傷害之犯意，以腳、手毆打鄭震豐
上腹部等處。致鄭震豐受有腹部挫傷合併右葉肝臟嚴重撕裂傷；右葉肝臟挫傷合併膽
囊撕裂傷、腹腔後胰臟嚴重挫傷合併廣泛性潰爛波及多處器官；十二指腸第四段破裂
及廣泛性化膿性腹膜炎併發敗血症，不治死亡等情。係以上開事實，業據上訴人於警
訊時供稱因敬酒與鄭震豐發生口角，用手推鄭震豐倒地，隨即又追他到樹林鎮○○街
○段十六巷，二人互毆。嗣於檢察官偵訊時亦坦承：當天伊騎機車在樹林鎮○○街○
段十六巷口又碰到鄭震豐，鄭震豐罵伊，又出手打伊，二人扭打在一起；復供稱：在
樹林鎮○○街九七號對面喝酒的時候，有打鄭震豐，因為口角，他先出手，伊把他推
開，之後被大家拉開，鄭震豐就先回去，伊也騎機車要走，就在轉角地方又遇到鄭震
豐，他又罵人出手打伊，伊就還手打他等語。原審審理中坦承在曾思結之菜攤上飲酒
時，因敬酒之事與鄭震豐發生口角並腳踢鄭震豐一下，核與在場證人曾明信、呂嘉濱
、曾思結於警訊、、偵查及原審審理中證述之情節相符。被害人因多器官挫裂傷致死
，傷害方法係鈍力所造成，此有相驗筆錄、驗斷書及相驗屍體證明書各一件附於相驗
卷可查。而被害人被打傷多處至亞東醫院急診時，可自外觀上發現其受有頭部、臉部
、身體及四肢多處擦挫傷、撕裂傷包括胸部及腹部，經急診急救後入院。嗣於八十六
年十二月三十日開腹手術並發現以下多種器官受損，終因肺部及多種器官衰竭而死亡
，亦有財團法人亞東紀念醫院之診斷證明書，及八十七年十一月二日八七門六四之二
字第二二○九號函附於前開相驗卷及原審卷可稽。而被害人於被送至醫院時，有多處
外傷，有臉部、頭部、胸部多處擦傷及撕裂傷，其真正死因為器官衰竭及敗血症、外
傷會引起敗血症，其所受外傷與其器官衰竭及敗血症有因果關係，復據證人即亞東醫
院醫師蘇文輝於原審到庭結證甚詳。而原審囑託國立臺灣大學醫學院附設醫院鑑定鄭
震豐死因結果，認依病歷記載，鄭震豐死亡經過，檢查結果，手術所見，病理報告綜
合研判，認為鄭震豐係因外傷性急性壞死性胰臟炎合併多重器官衰竭及休克而死，此
與其腹部的鈍傷有關，有該院函附鑑定意見表在卷可稽。則被害人之死亡，確係因被
告之毆打受傷所致，亦即被告之傷害行為與鄭震豐之死亡具有相當因果關係。並說明
證人曾明信於第一審雖證稱：鄭震豐酒醉，有撞到停在該處機車云云。倘若此言屬實
，被害人酒醉自行撞及停放靜止機車，當不致在就醫時受有頭、臉部、身體、四肢多
處擦挫傷及胸部、腹部撕裂傷。縱被害人曾撞及機車，亦不致因此受傷致死。上訴人
精神智力均正常，在客觀上其對腳踢及毆打被害人有可能發生死亡之結果，應可預見
，竟仍毆打被害人致死，犯罪事證明確，其犯行洵堪認定。並以上訴人所辯未毆打被
害人云云，為不可採取，於理由內詳予指駁說明。因而撤銷第一審判決，適用刑法第
二百七十七條第二項之規定，論處上訴人傷害人之身體，因而致人於死罪刑，已詳述
其所憑之證據及其認定之理由。所為論斷與卷內證據資料相符，從形式上觀察，並無
何違法情形存在。上訴人上訴意旨略以伊腿部曾因車禍受傷，愈後腿部肌無力，縱曾
踢被害人一腳，不致造成足以致死之重大傷勢。原判決未依職權調查伊腳踢力量是否
足以造成被害人之傷害。另依證人曾明信、許新典之證言，上訴人與被害人在第二現
場發生互毆前已被拉開，被害人尚能神智清楚自行離開，足見在該處未受到腹部之嚴
重傷害，其後發生死亡結果與上訴人之傷害行為並無因果關係。至於被害人有無撞到
機車，此與其受傷有無關係，原判決未調查審認，而於理由徒以即使被害人曾撞及機
車，不致因此受傷死亡云云一筆帶過，亦屬調查未盡等語。惟查本院為法律審，上訴
人所提出診斷證明書以證明其腳部受傷肌無力，不致造成被害人死亡之結果，乃屬新
事實，非本院所能加以審酌。至於證人曾明信、吳新典所稱在二人互毆前已將彼此拉
開云云，此與上訴人及曾明信於警偵訊所供不符，難採為有利於上訴人之認定。原判
決已敘明證人曾明信所稱被害人撞到停放之機車若屬實，當不致在就醫時受有頭、臉
部、身體、四肢多處擦傷及挫傷，胸部、腹部撕裂傷，被害人受傷死亡非撞及機車所
造成，所為論斷與經驗及論理法則並無違誤。此外，上訴意旨並未依據卷內資料具體
指摘，徒憑己見，仍執陳詞，就原判決明白論斷之事項，及原審認事採證職權之行使
，任意指摘，泛言原判決有應於審判期日調查之證據未予調查之違法，或為事實之爭
執，自非適法之第三審上訴理由。其上訴違背法律上之程式，應予駁回。
據上論結，應依刑事訴訟法第三百九十五條前段，判決如主文。
中      華      民      國     九十     年      七      月     十二     日
                              最高法院刑事第七庭
                                  審判長法官  吳  雄  銘
                                        法官  石  木  欽
                                        法官  郭  毓  洲
                                        法官  吳  三  龍
                                        法官  林  茂  雄
      右正本證明與原本無異
                                              書  記  官
中      華      民      國     九十     年      七      月              日


司法院資訊處製作；財團法人民間司法改革基金會備份。
